【裁判字號】    90,訴,466
【裁判日期】    900614
【裁判案由】    偽造文書等
【裁判全文】
臺灣臺南地方法院刑事判決                            九十年度訴字第四六六號
    公  訴  人  臺灣台南地方法院檢察署檢察官
    被      告  丙○○
右列被告因偽造文書等案件，經檢察官提起公訴(八十九年度偵字第一四一九七號)
，本院判決如左：
    主  文
丙○○共同行使偽造私文書，足以生損害於他人，處有期徒刑拾月，緩刑年。
扣案之丁○○、乙○○印章各壹枚及掛號函件收據上偽造之丁○○、乙○○印文各壹
枚均沒收。
    事  實
一、丙○○明知綽號「王先生」之不詳姓名成年男子有詐領郵件之犯意，仍基於犯意
    之聯絡，於民國八十九年十二月十四日，持該綽號「王先生」所交付偽造之乙○○、丁○○印章各一枚及經更改照片變造之乙○○國民身分證一張後，前往郵局
    詐領郵件，並言明丙○○於領得丁○○之掛號郵件後再以電話聯絡，依指示將郵
    件投入指定之信箱，即可自信箱取得代價五百元，嗣同日十五時二十分許，丙○○持上開印章及身分證，前往台南縣永康市○○路四七三號大橋郵局，冒充為乙○○本人，在郵局第六四六四０號丁○○掛號函件收據上蓋用丁○○、乙○○之
    印章，偽造乙○○代領丁○○掛號函件之收據一紙，並持向該郵局郵務員甲○○
    行使，足致丁○○、乙○○生喪失郵件及該郵局無法交付郵件之損害，嗣甲○○
    發覺報警查獲而未能領得郵件。
二、案經台南縣警察局永康分局報請台灣台南地方檢察署檢察官偵查起訴。
    理  由
一、訊據被告丙○○固就受綽號「王先生」之不詳姓名男子之託，自「王先生」處收
    受乙○○、丁○○之印章及乙○○之身分證，並依「王先生」之指示，持用乙○○之身分證，請領丁○○掛號函件，待領取後再以電話聯絡，依指示投入指定之
    信箱，並自信箱內收取報酬，以此方式欲代領丁○○之掛號函件等情並不否認，
    惟矢口否認有何行使偽造文書、詐欺取財之犯行，辯稱：我不知道證件是假的，
    郵務員沒有問我是否乙○○本人，他叫我簽身分證上的名字，所以我就簽乙○○
    名字，我沒有說我是乙○○本人云云。經查：被告所持之前開身分證係經左改右
    貼，其變造之情形應係顯而易見等情，業據證人即大橋郵局郵務員甲○○到場結
    證稱：「被告有堅持說他是乙○○本人，要領郵件。」「證件左改右貼，證件有
    變造，他有帶印章並有簽名。」等語在卷。又證人乙○○於警訊及本院審理時證
    稱：伊之身分證曾經遺失，於被告身上起出經變造之身分證是伊遺失的身分證無
    誤等語屬實。被告竟仍持之以乙○○名義冒領丁○○掛號函件，足認被告確係明
    知上開身分證已經變造，且有以行使變造之身分證詐領掛號函件之犯意。又被告
    明知綽號王先生之男子意在詐領郵件，而仍持該男子所交付之前開印章及身分證
    行使一情，亦有被告自承：前開印章、身分證均係王先生所交付，且其依「王先
    生」之指示領取郵件後可收取報酬等語可證，是二人間有犯意之聯絡要屬無疑。
    被告雖以前揭情詞置辯，惟顯係卸責之詞，不足採信。此外復有偽造之乙○○、
    丁○○印章各一枚及變造之乙○○身分證一張扣案及偽造之郵局掛號函件收據一
    紙附卷可證，本件事證明確，被告犯行應堪認定。
二、被告持用變造乙○○之身分證，冒乙○○名義，在郵局掛號函件收據上蓋用乙○○及收件人丁○○之印章並持以行使，核係犯刑法第二百十六條、第二百十條之
    行使偽造私文書罪，其以該偽造之收據冒名領取丁○○之掛號函件，經當場識破
    而未遂，核係犯同法第三百三十九條第三項、第一項之詐欺取財未遂罪。其持用
    變造之身份證進而在丁○○掛號函件收據上蓋用乙○○、丁○○印章等行使變造
    特種文書行為及偽造私印文行為，均為其偽造該收據之部分行為。偽造收據之低
    度行為為行使該偽造收據之高度行為所吸收，均不另論罪。其與綽號「王先生」
    之不詳姓名男子間就前開犯行有犯意聯絡、行為分擔，為共同正犯。被告著手詐
    領郵件，尚未取得即為警查獲，為未遂犯，應依刑法第二十六條本文減輕其刑。
    所犯前開二詐欺取財未遂罪及行使偽造私文書罪二罪間有目的手段之牽連關係，
    依刑法第五十五條之規定，應從一重之行使偽造私文書罪處斷。爰審酌被告犯罪
    之動機、目的、手段、所生危害、及犯罪後態度，量處如主文所示之刑，以資懲
    戒。又被告未曾受有期徒刑以上刑之宣告，有台灣台南地方法院檢察署刑案資料
    查註紀錄表及被告全國前案紀錄表在卷可憑，其經此教訓後，應知所警惕，信無
    再犯之虞，本院因認所宣告之刑以暫不執行為適當，併諭知緩刑三年，以勵自新
    。偽造之丁○○、乙○○印章各一枚及卷附掛號函件收據上偽造之丁○○、乙○○印文，均應依同法第二百十九條規定宣告沒收。
據上論斷，應依刑事訴訟法第二百九十九條第一項前段、刑法第二十八條、第二百十
條、第二百十六條、第二百十九條、第三百三十九條第三項、第一項、第五十五條、
、第二十六條前段、第七十四條第一款，罰金罰鍰提高標準條例第一條前段，判決如
主文。
中      華      民      國      九十      年      六      月      十四  日
                                  臺灣臺南地方法院刑事第四庭
          法  官      鄧  希  賢
右正本證明與原本無異。
如不服本判決，應於判決送達後十日內向本院提出上訴狀( 應附繕本 )。
                                      書記官      陳  美  蓉
中      華      民      國      九十      年      六      月      十四  日
附錄條文：
刑法第二百十條
偽造、變造私文書，足以生損害於公眾或他人者，處五年以下有期徒刑。
刑法第二百十六條
行使第二百十條至第二百十五條之文書者，依偽造、變造文書或登載不實事項或使登
載不實事項之規定處斷。
刑法第三百三十九條
意圖為自己或第三人不法之所有，以詐術使人將本人或第三人之物交付者，處五年以
下有期徒刑、拘役或科或併科一千元以下罰金。
以前項方法得財產上不法之利益或使第三人得之者亦同。
前二項之未遂犯罰之。
刑法第二百十九條
偽造之印章、印文或署押，不問屬於犯人與否，沒收之。
刑法第三百三十九條第一項、第三項
意圖為自己或第三人不法之所有，以詐術使人將本人或第三人之物交付者，處五年以
下有期徒刑、拘役或科或併科一千元以下罰金。
以前項方法得財產上不法之利益或使第三人得之者亦同。
前二項之未遂犯罰之。


司法院資訊處製作；財團法人民間司法改革基金會備份。
